【裁判字號】    90,訴,1709
【裁判日期】    900824
【裁判案由】    偽造文書
【裁判全文】
臺灣高雄地方法院刑事判決                          九十年度訴字第一七九號
    公  訴  人  臺灣高雄地方法院檢察署檢察官
    被      告  丙○○
右列被告因偽造文書等案件，經檢察官提起公訴（九十年度偵字第七０八八號），本
院判決如左：
    主  文
丙○○連續行使偽造私文書，足以生損害於他人，處有期徒刑捌月。緩刑參年。
    事  實
一、張素鈴自民國八十九年六月十三日起，受僱於高雄縣鳳山市○○街二十八號甲○○○股份有限公司（下稱甲○○○公司）擔任出納職務，負責處理該公司帳務及
    至銀行辦理提存款。詎其因家庭急需現金，竟意圖為自己不法之所有，並基於概
    括犯意，利用取得該公司總經理張文雄及其妻即董事長乙○○印章及存摺辦理提
    存款之機會，以溢領或盜用其印章蓋在空白取款條並持向不知情之銀行行員領款
    ，使銀行行員陷於錯誤而交付現金之手法，分別於八十九年十二月六日，在張文
    雄在第一銀行旗山分行所開設之00000000000號帳戶內，提領新台幣
    （下同）五萬五千元；於同年十二月十一日、二十八日、九十年一月九日、十九
    日、二十日、二月五日，在乙○○在第一銀行五甲分行所開設之0000000
    0000號帳戶內，分別提領二萬元、一萬元、二萬元（溢領）、二萬元（溢領
    ）、一萬元、一萬五千元；於八十九年十一月二十七日、三十日、十二月十二日
    、二十二日，在乙○○在第二信用口作社瑞隆分行所開設之000000000
    0號帳戶內，提領一萬元、一萬元、八萬元、二萬元，足生損害於張文雄、乙○○。嗣於九十年二月三日，張文雄與乙○○發現乙○○在第一銀行五甲分行開戶
    之印鑑章不見，在與銀行接洽更換印鑑時，發現該存摺內有九十年二月五日提款
    紀錄被以立可白塗抹痕跡，且於塗抹處未蓋銀行行員校對章，詢之銀行行員亦謂
    並無此作業習慣，再與張素鈴核帳，始發現是張素鈴所為，而報警查獲。
二、案經甲○○○公司負責人乙○○訴經高雄縣警察局移送台灣高雄地方法院檢察署
    檢察官偵查起訴。
    理  由
一、右揭事實訊據被告丙○○坦承不諱，核與告訴人乙○○於警訊及偵查時之指訴情
    節相符，並告訴人乙○○所有之上開第一銀行存摺一本、丙○○侵占甲○○○股
    份有限公司款帳目明細表一紙、被害人張文雄上開銀行存摺一紙、甲○○○公司
    財務日報表五張、存摺存款取款憑條十一張附卷可稽，事證明確，被告犯行堪以
    認定。
二、核被告所為係犯刑法第二百十六條、第二百十條之行使偽造私文書罪及第三百三
    十九條第一項之詐欺取財罪。被告盜用印文為偽造取款條私文書之部分行為，其
    偽造私文書後進而行使，偽造之低度行為應為行使之高度行為所吸收，均不另論
    罪，應僅論以行使偽造私文書罪。被告持有被害人張文雄、乙○○上開銀行存摺
    及印章，並非相當於持有渠等存款上之金錢，被害人銀行尚存款亦非被告業務上
    持有之金錢，故被告以溢領及冒領方式，詐領被害人張文雄、乙○○上開銀行之
    存款，係犯刑法第三百三十九條第一項之詐欺取財罪，公訴意旨認係犯刑法第三
    百三十六條第二項之業務侵占罪，容有未洽，應予變更起訴法條。被告先後多次
    行使偽造私文書及詐欺取材犯行，均時間緊接，犯罪構成要件相同，顯係基於概
    括犯意反覆為之，應各依連續犯之規定論以一罪，並依法加重其刑。被告所犯上
    開二罪間，有方法結果之牽連關係，應從一重之行使偽造私文書罪處斷。爰審酌
    被告前無任何犯罪紀錄，有本院被告院內索引卡紀錄表、台灣高等法院被告全國
    前案紀錄表可考，素行尚非不良，其因家庭急需現金，竟萌不法所有意圖，利用
    持有被害人銀行存摺及印鑑章之機會，溢領及盜領被害人存款，金額達二十七萬
    元，本應從重量刑，以資懲儆，惟其犯後坦承罪行，且與告訴人成立和解，賠償
    告訴人損害，有和解書足憑，態度難謂不佳等一切情狀，量處如主文所示之刑。
    又被告前未曾受有期徒刑以上刑之宣告，其因一時失慮，初罹刑典，事後已坦承
    犯行，深具悔意，業與告訴人成立和解，賠償告訴人損害，且其甫生一女，待被
    告撫育，有戶籍謄本可參，信其經此刑之宣告後，應知警惕而無再犯之虞，本院
    衡請因認暫不執行其刑為當，予以宣告緩刑，用啟自新。
據上論斷，應依刑事訴訟法第二百九十九條第一項前段、第三百條，刑法第五十六條
、第二百十六條、第二百十條、第三百三十九條第一項、第五十五條、第七十四條第
一款，罰金罰鍰提高標準條例第一條前段，判決如主文。
中      華      民      國      九十      年      八    月    二十四    日
                                  臺灣高雄地方法院刑事庭
                                      法  官    郭錦茂
右正本證明與原本無異。
如不服本判決，應於判決送達後十日內，向本院提出上訴狀。
                                      書記官    賴佳慧
中    華    民    國      九十      年      八      月      二十七      日
附錄本判決論罪科刑法條：
刑法第二百一十六條：
  行使第二百十條至第二百十五條之文書者，依偽造、變造文書或登載不實事項或使
  登載不實事項之規定處斷。
刑法第二百一十條：
  偽造、變造私文書，足以生損害於公眾或他人者，處五年以下有期徒刑。
刑法第三百三十九條：
  意圖為自己或第三人不法之所有，以詐術使人將本人或第三人之物交付者，處五年
  以下有期徒刑、拘役或科或併科一千元以下罰金。
  以前項方法得財產上不法之利益或使第三人得之者，亦同。
  前二項之未遂犯罰之。


司法院資訊處製作；財團法人民間司法改革基金會備份。
